【裁判字號】    98,簡上,708
【裁判日期】    980831
【裁判案由】    詐欺
【裁判全文】
臺灣高雄地方法院刑事判決             98年度簡上字第708號
上  訴  人
即公 訴 人  臺灣高雄地方法院檢察署檢察官
上  訴  人
即  被  告  戊○○
                      樓
上列上訴人因被告詐欺案件，不服本院民國98年6 月17日98年度
審簡字第416 號第一審判決（聲請簡易判決處刑案號：臺灣高雄
地方法院檢察署97年度偵字第30933 號；併辦案號：臺灣新竹地
方法院檢察署97年度偵字第7089號、臺灣士林地方法院檢察署98
年度偵字第245 號、臺灣臺北地方法院檢察署97年度偵字第2002
7 、23224 、4971號），提起上訴，本院管轄之第二審合議庭判
決如下：
    主  文
上訴駁回。
    事  實
一、戊○○明知金融機構之帳戶與個人之財產信用密切關聯，一
    般人無故取得他人金融帳戶之存摺、提款卡、密碼之行為常
    與財產犯罪相關，且得預見現今詐騙集團等不法份子經常利
    用他人存款帳戶、提款卡、密碼轉帳等方式，獲取不法利益
    並逃避執法人員之追查，而提供自己之金融帳戶之存摺、提
    款卡及密碼予他人使用，可能被詐騙集團所利用，以遂行渠
    等詐欺犯罪之目的，竟仍以縱有他人持之犯罪亦無違反其本
    意，而基於幫助他人詐欺財物之不確定犯意，於民國（下同
    ）97年6 月30日下午4時許，在臺北市中正紀念堂捷運站4號
    出口，將其所申設之臺灣土地銀行（下稱土銀）西湖分行帳
    號000000000000號帳戶（下稱上開帳戶）之存摺、提款卡及
    密碼，一併提供予真實姓名、年籍均不詳之成年女子及其所
    屬詐騙集團使用。嗣該詐騙集團成員於取得上開金融帳戶後
    ，即意圖為自己不法之所有，分別為下列行為：
  (一)於97年7 月3 日下午1 時許，利用電腦網路設備，使用不知
    情之陳惠婷向雅虎奇摩拍賣網站申設之「huiting0911 」之
    帳號，在該網站刊登拍賣Nikon 相機之訊息，且提供戊○○
    所有之上開帳戶作為顧客匯款之用，致上網購物之庚○○陷
    於錯誤，遂於97年7 月7 日，匯款新臺幣（下同）21,300元
    至戊○○上開帳戶內，以購買該相機。
  (二)於97年7 月6 日下午2 時59分許，在雅虎奇摩拍賣網站刊登
    拍賣液晶電視之訊息，且提供戊○○所有之上開帳戶作為顧
    客匯款之用，致上網購物之丁○○陷於錯誤，遂於97年7 月
    6 日下午5 時15分，前往新竹市○○路457 號台新銀行北大
    分行，以自動櫃員機匯款18,000元至戊○○上開帳戶內，以
    購買該液晶電視。
  (三)於97年7 月7 日，在雅虎奇摩拍賣網站刊登拍賣PS3 遊戲主
    機之訊息，且提供戊○○所有之上開帳戶作為顧客匯款之用
    ，致上網購物之丙○○陷於錯誤，而於同日，至臺北市南港
    區○○○路○ 段之統一超商內，以自動櫃員機匯款9,120 元
    至戊○○上開帳戶內，以購買該PS3 遊戲主機。
  (四)於97年7月3日下午，在雅虎奇摩拍賣網站刊登拍賣CANNON相
    機之訊息，且提供戊○○所有之上開帳戶作為顧客匯款之用
    ，致上網購物之乙○○陷於錯誤，而匯款13,000元至戊○○
    上開帳戶內，以購買該該相機。該集團成員又用同一手法，
    於97年7 月6 日，在同一網站拍賣CANNON相機，使上網購物
    之壬○○陷於錯誤，而轉帳匯款20,000元至戊○○上開帳戶
    內，以購買該相機。該集團成員，復於97年7 月7 日，在上
    開網站刊登拍賣CANNON相機之訊息，使上網購物之甲○○陷
    於錯誤，而於同日在家中利用電腦上網，轉帳匯款50,000元
    至戊○○上開帳戶內，以購買該相機。嗣因庚○○、丁○○
    、丙○○、乙○○、壬○○及甲○○均遲未收到訂購之貨品
    ，始知遭人詐騙，報警循線查悉上情。
二、案經高雄市政府警察局辛○分局報請臺灣高雄地方法院檢察
    署檢察官偵查後聲請簡易判決處刑及移送併辦審理。
    理  由
壹、程序部分：
    按被告以外之人於審判外之陳述，雖不符前4 條（即刑事訴
    訟法第159 條之1 至之4） 之規定，而經當事人於審判程序
    同意作為證據，法院審酌該言詞陳述或書面陳述作成時之情
    況，認為適當者，亦得為證據。當事人、代理人或辯護人於
    法院調查證據時，知有第159 條第1 項不得為證據之情形，
    而未於言詞辯論終結前聲明異議者，視為有前項之同意，刑
    事訴訟法第159 條之5 定有明文。經查，檢察官及被告戊○○於本院言詞辯論終結前，就本判決所引用下列各項屬於審
    判外陳述之證據，知有第159 條第1 項不得為證據之情形，
    均未聲明異議，且本院審酌該證據作成情況均無不適當之情
    形，是依上開規定，認得作為本案證據。
貳、實體部分：
一、訊據被告戊○○固坦承有於上揭時、地將其所有之上開土銀
    西湖分行帳戶之存摺、提款卡及密碼等物，一併交予真實姓
    名、年籍均不詳之成年女子之事實。惟矢口否認有何幫助詐
    欺犯行，辯稱：伊於97年6 月26日，在蘋果日報看見應徵男
    公關、少爺之廣告，即以電話聯絡「張副理」，「張副理」
    要求伊提供1 個帳戶，說工作時客人會將現金付給伊，由伊
    與公司對分，即伊先將應分得之報酬拿走，伊再將其餘款項
    存入上開帳戶中，公司會自行領走應分得之部分；伊乃於97
    年6 月30日下午4 時許，與「張副理」約在臺北市中正紀念
    堂捷運站4 號出口碰面，嗣於上開時、地交付上開帳戶之存
    摺、提款卡及密碼予「張副理」指定之成年女子，事隔3 、
    4 日後即聯絡不上「張副理」，始知道該帳戶被拿去詐騙使
    用云云。經查：
  (一)土地銀行西湖分行、帳號000000000000號之帳戶為被告所有
    ，於95年2 月17日申辦開戶之事實，業據被告坦承不諱，並
    有土地銀行開戶資料、存摺全戶查詢資料及客戶歷史交易明
    細查詢資料、客戶往來交易明細查詢單各1 份等件在卷可考
    （見偵三卷第18至28頁）。又被害人庚○○、丁○○、丙○○、乙○○、壬○○及甲○○均遭詐騙集團詐騙，而分別於
    97年7 月3 、6 、7 日匯款上開金額至被告所有之上開帳戶
    等情，業經證人即被害人庚○○、丁○○、丙○○、乙○○
    、壬○○、甲○○分別於警詢、偵訊時指述遭詐騙及匯款經
    過等情節明確（見偵一卷第13頁及背面；偵二卷第9、10 頁
    ；偵三卷第8、9、71頁；偵四卷第16、17、32、33頁；警五
    卷第5、6頁；偵五卷第5、6頁；偵六卷第12、13、86、87頁
    ）；復有刑事報案三聯單、受理報案資料、自動櫃員機交易
    明細表、匯款憑據、拍賣網頁列印資料、雅虎奇摩拍賣帳號
    申設人資料、IP查詢資料、存摺交易明細資料等件附卷可稽
    （見警五卷第7、8、17至19頁；偵一卷第14至39、41至47頁
    ；偵二卷第11至22頁；偵三卷第14至17、42、29、30、39至
    41、56至58頁；偵四卷第19至24、36、37、41至44頁；偵五
    卷第8 頁；偵六卷第14、15、23至30頁），是上開事實均堪
    認定。準此，被告所有之上開帳戶，自97年7月3日後即遭不
    詳之詐騙集團使用於詐欺取財犯行無疑。
  (二)被告雖以上開情詞置辯，並提出蘋果日報之徵才廣告以證明
    其係因求職而遭騙取上開帳戶之存摺、提款卡及密碼等物。
    惟查，被告於本院審理時供稱：伊應徵男服務生工作，並未
    支付保證金或從公司取得利益；伊應徵工作之內容是陪客戶
    出去看電影、逛街、外出等，工作方式為公司以電話跟伊聯
    絡，客戶在外面，伊去客戶那邊；伊將上開帳戶之存摺、提
    款卡及密碼交給公司，如果伊接到客戶，客戶給伊現金，伊
    就將錢匯到上開帳戶，由公司人員自行領取；伊不知道應徵
    之公司在哪裡，電話中對方不願意透露，「張副理」說是私
    人俱樂部，沒有對外公開，伊沒有到過該私人俱樂部勘查，
    都是以電話聯絡；當初伊有對方之聯絡電話，對方也都在接
    電話，伊認為如果有問題的話，應該可以找得到他們；向伊
    拿帳戶之女子伊不認識，不知道叫什麼名字，她說是公司裡
    面的公關幹部；伊將上開帳戶之存摺、提款卡交付3、4日後
    ，有打電話要跟「張副理」聯絡，電話有通，但是沒有人接
    ，伊就覺得好像被騙，但伊沒有報警或去銀行掛失止付，因
    為伊那時忙著找工作，壓力很大，也認為伊的信用在銀行已
    經破產，而上開帳戶裡面沒有錢，伊沒有受到任何損害等語
    （見院二卷第33、34、45頁背面、46、48頁及背面）。本院
    衡以被告將上開帳戶之存摺、提款卡及密碼交付予「張副理
    」3、4日後，即已發覺受騙，卻未曾報警或掛失止付上開帳
    戶，任由他人使用上開帳戶，確有提供該帳戶予他人使用之
    嫌疑。又被告於案發當時為一年滿28歲、具有多年工作經驗
    之成年人（見院二卷第47頁背面），竟在僅以電話與對方聯
    繫，尚未釐清所應徵工作之工作內容、地點，其亦未曾到過
    該公司之情形下，對於前揭事項均未有質疑，冒然將與個人
    金融理財關係密切之帳戶存摺、提款卡及密碼任意交由他人
    使用，顯與常情相違。再倘如被告所述，果真有公關公司要
    求員工自行向客戶收取伴遊費用，由員工先將應分得之報酬
    取走，員工再將公司應分得之部分匯入員工提供之帳戶，由
    公司人員自行提領公司抽佣之部分，則依一般常情，公司必
    然先向該員工收取保證金，並提供公司之帳戶以供員工匯款
    ，否則該公司介紹工作機會予員工後，如何確保該員工會將
    抽佣之部分交付予公司？是被告上開所辯因應徵工作，遭「
    張副理」等人騙取上開帳戶之存摺、提款卡及密碼等情，實
    有諸多不合理之處，自不足採信。
  (三)況且，自詐騙集團之角度觀之，其等既知利用他人之帳戶掩
    飾犯罪所得，應非愚昧之人，當知社會上一般正常之人如帳
    戶存摺、提款卡遭竊或遺失，為防止拾得或竊得之人盜領其
    存款或做為不法使用而徒增訟累，必於發現後立即報警或向
    金融機構辦理掛失止付，在此情形下，如仍以該帳戶作為犯
    罪工具，則在其等向他人詐騙，並誘使被害人將款項匯入該
    帳戶後，極有可能因帳戶所有人掛失止付而無法提領，則其
    等大費周章從事於犯罪之行為，甘冒犯罪後遭追訴、處罰之
    風險，卻只能平白無故替原帳戶所有人匯入金錢，而無法得
    償犯罪之目的，是以犯罪集團若非確定該帳戶所有人不會報
    警或掛失止付，以確定其等能自由使用該帳戶提款、轉帳，
    當不至於以該帳戶從事犯罪，而此等確信，在該帳戶係拾得
    或竊得之情形，實無發生之可能。是均益證被告上開所辯，
    多所矛盾且不合情理，顯係事後杜撰卸責之詞，委無足採，
    本案帳戶資料應係在被告管領之下，由被告有意提供他人使
    用無訛。
  (四)再按金融存款帳戶攸關存戶個人財產權益之保障，非與本人
    有密切關係，一般人皆不致輕易提供他人使用，且一般人向
    金融機構開設帳戶，並無任何法令之限制，只須提出身分證
    、印章即可辦理開戶申請，此亦為眾所週知之事實，參以近
    年來利用人頭帳戶以行詐騙或恐嚇取財之事時有所聞，報章
    雜誌及新聞均多所宣導，是避免此等專屬性甚高之金融機構
    帳戶被不法行為人利用為詐財之工具，應係一般生活認知所
    易於體察之常識，則茍見他人不自己申請開立帳戶，反係蒐
    集不特定人之帳戶使用，衡情應當可預見收集之帳戶乃可能
    被利用為與財產有關之犯罪工具。況被告於本院審理時供承
    ：伊知道詐騙集團都利用人頭帳戶進行詐騙等語（見院二卷
    第48頁），足見被告將本案帳戶資料交付予他人，顯係有意
    提供該帳戶供人使用，且就他人將持其上開帳戶施行詐騙而
    使被害人匯款至其帳戶之結果應有所認識，亦對此事實之發
    生並不違反其本意，被告自有幫助詐欺取財之未必故意至明
    。
  (五)綜上所述，本件事證明確，被告幫助詐欺取財之犯行堪以認
    定，應予依法論科。
二、按刑法上之幫助犯，係對於犯罪與正犯有共同之認識，而以
    幫助之意思，對於正犯資以助力，而未參與實施犯罪之行為
    者而言，最高法院著有75年度臺上字第1509號、84年度臺上
    字第5998號及88年度臺上字第1270號判決意旨可供參照。是
    以，如未參與實施犯罪構成要件之行為，且係出於幫助之意
    思提供助力，即屬幫助犯，而非共同正犯。本案被告提供土
    地銀行存摺、提款卡及密碼予不詳之詐騙集團使用，使某詐
    騙集團成員得基於詐欺取財之犯意而向被害人庚○○、丁○○、丙○○、乙○○、壬○○及甲○○6 人詐取財物，遂行
    其詐欺取財之犯行，是被告所為，係對於詐騙集團成員遂行
    詐欺取財犯行，資以助力，揆諸上開判決意旨，自應成立幫
    助詐欺取財罪。核被告戊○○所為，係犯刑法第30條第1 項
    、刑法第339 條第1 項之幫助詐欺取財罪，爰依刑法第30條
    第2 項規定，按正犯之刑減輕之。再被告係基於一提供帳戶
    供詐欺集團使用之犯意，於同時同地交付上開帳戶提存工具
    ，應認僅構成一次幫助行為；而其以一個幫助行為幫助詐欺
    集團詐得前揭6 名被害人之財物，係一行為而觸犯6 個幫助
    詐欺取財罪名，為想像競合犯，應依刑法第55條之規定，從
    一情節較重之幫助詐取被害人甲○○50,000元金額之部分處
    斷。
三、原審以被告罪證明確，因而適用刑法第30條第1 項前段、第
    2 項、第339 條第1 項、第41條第1 項前段及刑法施行法第
    1 條之1 等規定，量處有期徒刑2 月，並諭知易科罰金之折
    算標準。經核原判決認事用法均無違誤，量刑亦稱妥適。被
    告上訴意旨以伊因求職而遭騙取上開帳戶之存摺、提款卡及
    密碼等物，否認有幫助詐欺之行為云云；檢察官亦以原審判
    決量刑過輕為由，循告訴人之請求提起上訴，指摘原判決不
    當，均無理由，均應予駁回。
據上論斷，應依刑事訴訟法第455 條之1 第1 項、第3 項、第36
8 條，判決如主文。
本案經檢察官己○○到庭執行職務。
中    華    民    國    98    年    8     月    31    日
                  刑事第二庭  審判長法  官  林水城
                                    法  官  施盈志
                                    法  官  羅立德
以上正本證明與原本無異。
不得上訴。
中    華    民    國    98    年    8     月    31    日
                                    書記官  賴朱梅
附錄本案論罪科刑法條全文：
中華民國刑法第339條第1項
意圖為自己或他人不法之所有，以詐術使人將本人或第三人之物
交付者，處5 年以下有期徒刑、拘役或科或併科1 千元以下罰金
。


司法院資訊處製作；財團法人民間司法改革基金會備份。
